【裁判字號】    95,訴,1842
【裁判日期】    951228
【裁判案由】    侵權行為損害賠償
【裁判全文】
臺灣板橋地方法院民事判決              95年度訴字第1842號
原      告  甲○○
                        樓
訴訟代理人  林小燕律師
被      告  乙○○
上列當事人間請求侵權行為損害賠償事件，經刑事庭移送前來（
刑事案件案號：94年度易字第1216號、附帶民事訴訟案號：95年
度附民字第200 號），本院於中華民國95年12月11日言詞辯論終
結，判決如下：
    主  文
被告應給付原告新臺幣陸萬貳仟零陸拾捌元及自民國九十五年七
月十六日起至清償日止按年息百分之五計算之利息。
原告其餘之訴駁回。
訴訟費用由被告負擔十分之一，餘由原告負擔。
本判決第一項得假執行，但被告如以新臺幣陸萬貳仟零陸拾捌元
為原告預供擔保，得免為假執行。
原告其餘假執行之聲請駁回。
  ?事實及理由
一、被告經合法通知，未於最後言詞辯論期日到場，核無民事訴
    訟法第386 條所列各款情形，爰依原告之聲請，由其一造辯
    論而為判決。
二、原告起訴主張：
(一)、被告於民國94年1 月10日晚間9 時許，牽其飼養之犬隻至臺
    北縣板橋市○○路201 巷203 號原告所經營之麵攤前便溺，
    經原告勸阻被告勿帶狗隻至麵攤前便溺，否則易為至麵攤購
    物之客人踩到，產生惡臭；被告聽後心生不滿，即放掉手中
    所牽之犬隻，出拳毆打原告胸部（未成傷），原告往後退卻
    ，被告乃趨前以其左手壓住原告胸部，並以右手拿起停放於
    旁邊機車上之半罩式安全帽，持向原告左側頭部接續毆打數
    下，嗣經原告之妻林月貴見狀趨前阻止，及適有路人詹登錫
    提餿水經過目睹，向前勸阻被告，被告始停手作罷，原告因
    此受有左臉頰挫傷合併瘀血腫3.5 ×2.5 公分之傷害，並生
    左側頭部疼痛、嘔吐及頭暈症狀。嗣被告於離去之際，復另
    行對原告恫稱：「以後你不要想在這裡做生意了」，致原告
    心生畏懼，致生危害其本人之安全。被告上述傷害及恐嚇之
    行為，已侵害原告之身體、健康及自由，爰依侵權行為之法
    律關係，請求被告就原告所受損害負賠償責任。
(二)、原告請求被告賠償之損害如下：
 1. 醫療費用
    原告因遭被告毆傷，至板橋中興醫院及三峽恩主公醫院診治
    ，合計支出醫療費用新臺幣（下同）3,988 元。
 2. 看護費用
    原告因被告之傷害造成輕微腦震盪，依照醫師之囑咐在家休
    息3 週，由原告之妻林月貴停業在家看護，爰以1 日2,000
    元計算，請求20日之看護費用共40,000元。
 3. 精神慰撫金
    原告因被告前開傷害與恐嚇之故意不法侵害行為，遭受巨大
    之身心痛苦及長期精神損害，迄今仍心有餘悸且寢食難安，
    爰請求被告分別就傷害及恐嚇部分賠償300,000 元之精神慰
    撫金，合計600,000 元。
(三)、聲明：
 1. 被告應給付原告643,988 元及自起訴狀繕本送達翌日起至清
    償日止按年息百分之5計算之利息。
 2. 原告願供擔保，請准宣告假執行。
三、被告則抗辯：
(一)、對於原告請求損害賠償項目之意見：
 1. 醫療費用3,988 元部分
    依原告所檢附之醫療費用收據，原告實際自費支出之醫療費
    用為2,068 元，另1,200 元為診斷證明書費用，非屬醫療費
    用，原告應不得請求，故就醫療費用部分，被告願意支付原
    告2,068 元。
 2. 看護費用40,000元部分
    依原告所提出之診斷證明書，其上所載之傷害為「左臉頰挫
    傷合併瘀血腫3.5 ×2.5 公分」，並無原告所稱輕微腦震盪
    之情形，原告主張因此在家休養20日，並由其妻看護乙節，
    要難認為真正，且原告之傷勢亦無看護之必要。
 3. 精神慰撫金600,000 元部分
    原告就其遭被告恐嚇及傷害部分各請求300,000 元，然民法
    第195 條第1 項精神慰撫金之請求，以人格權遭侵害為前提
    ，原告主張其遭被告恐嚇，但其所受侵害之法益為何，是否
    為人格法益，侵害情節是否重大，均未見其說明，其請求顯
    無理由。又原告本件所受傷害僅有「左臉頰挫傷合併瘀血腫
    3.5 ×2.5 公分」，別無其他傷害，其請求300,000 元之慰
    撫金，與其所受傷害程度顯不成比例，應予駁回。
(二)、聲明：
 1. 請求駁回原告之訴及假執行之聲請。
 2. 如受不利判決，願供擔保請准宣告免為假執行。
四、本院得心證之理由
(一)、原告主張被告傷害及恐嚇之前揭事實，業據其提出板橋中興
    醫院特種診斷證明書、財團法人恩主公醫院甲種診斷證明書
    影本各1 紙為證（附於本院95年度附民字第200 號卷第6 頁
    、本院94年度易字第1216號刑事卷第21頁），並經現場目擊
    證人林月貴於偵查中及在場證人詹登錫於偵查、刑事案件審
    理中證述綦詳（見94年度發查字第420 號偵查卷第14頁、第
    25頁、第26頁、94年度他字第3428號偵查卷第7 頁、第14頁
    、第15頁、同上刑事卷第47頁至第52頁），被告亦因前開傷
    害與恐嚇犯行，經本院以94年度易字第1216號刑事判決分別
    判處拘役55日及拘役30日，應執行拘役75日在案，嗣經臺灣
    高等法院以95年度上易字第1879號刑事判決駁回被告與檢察
    官之上訴確定，有上開二份刑事判決附卷足佐。被告於本案
    中就其曾於前開時地傷害與恐嚇原告之情復未加以爭執，是
    原告主張之前揭事實，自堪信為真正。
(二)、按因故意或過失，不法侵害他人之權利者，負損害賠償責任
    。不法侵害他人之身體或健康者，對於被害人因此喪失或減
    少勞動能力或增加生活上之需要時，應負損害賠償責任。不
    法侵害他人之身體、健康、名譽、自由、信用、隱私、貞操
    ，或不法侵害其他人格法益而情節重大者，被害人雖非財產
    上之損害，亦得請求賠償相當之金額。民法第184 條第1 項
    前段、第193 條第1 項、第195 條第1 項前段分別定有明文
    。本件被告前述傷害及恐嚇之故意行為不法侵害原告之身體
    、健康及自由，原告依據上開侵權行為之法律關係請求被告
    負損害賠償責任，洵無不合。茲將原告請求之項目及金額審
    酌如下：
 1. 醫藥費用：
 (1) 原告主張其因遭被告毆傷，至板橋中興醫院及三峽恩主公醫
    院診治，合計支出醫療費用3,988 元，並提出醫療費用及診
    斷證明書費用支出收據影本4 紙為證（附於同上附民卷第7
    頁至第10頁）。
 (2) 被告固不爭執前開收據之真正，惟辯稱：其中94年1 月10日
    板橋中興醫院之證明書費用1,200 元應予剔除等語。按診斷
    書費用，如係被害人為證明損害發生及其範圍所必要之費用
    ，應納為損害之一部分，均得請求加害人賠償（最高法院91
    年5 月7 日91年度第3 次民事庭會議決議內容可供參考）。
    準此，原告因被告之故意行為而受傷，為證明其所受損害而
    請領診斷證明書，該費用自應由被告賠償之，被告上開所辯
    ，不足採信。
 (3) 依原告提出之板橋中興醫院94年1 月10日收據影本2 紙及恩
    主公醫院94年1 月12日收據影本1 紙所示，原告於94年1 月
    10日晚間遭被告打傷後，至前開二醫院急診治療，共自費支
    出醫療費用及診斷證明書費用2,068 元，核屬必要之支出，
    原告請求被告賠償此部分之損害，自可准許。
 (4) 至原告雖另提出恩主公醫院94年7 月25日之繳費收據影本1
    紙，請求原告賠償醫療費用1,200 元；然觀諸該紙繳費收據
    ，係原告於94年7 月25日至恩主公醫院骨科治療所支出之醫
    療費用證明，其時距本件案發時已逾半年之久，原告復自承
    ：伊遭被告打傷後，先到中興醫院，翌日有至恩主公醫院就
    診，醫院有開給我2 星期的藥，要我如果頭暈就回診，後來
    伊吃藥之後有比較好，就沒有回診等語（見本院95年度訴字
    第1842號卷第28頁、第29頁），足見原告於94年1 月10日遭
    被告打傷後，僅於94年1 月10日當日及94年1 月11日曾至醫
    院就診，之後即未再回診，其於94年7 月25日至骨科診治所
    支出之醫療費用1,200 元，顯非治療本件遭被告毆打所致之
    傷害，與被告之傷害行為無何因果關係，原告請求被告一併
    賠償此部分之醫療費用損失，尚無可採。
 (5) 綜前，原告請求被告賠償醫療費用2,068 元，為有理由，逾
    此部分之請求則屬無據。
 2. 看護費用
    原告主張被告之傷害行為造成其輕微腦震盪，其依照醫師之
    囑咐在家休息3 週，並由其妻停業在家看護，爰請求20日看
    護費用之損失共40,000元等語，被告則否認原告有看護之必
    要。經本院依職權向恩主公醫院查詢原告本件傷勢之情形及
    有無看護之必要，該院覆以：原告於94年1 月11日晚間步入
    急診，主訴被打，左臉疼痛、有頭暈、頭痛情形，予以照X
    光及點滴藥物症狀治療及觀察，於94年1 月12日凌晨5 時15
    分情況穩定先行出院，予以衛教單及返診單（約診94年1 月
    14日，但原告未到診）等情，有該院95年10月2 日（95）恩
    醫事字第1302號函暨所附醫師回覆文件與原告病歷影本附卷
    足稽（附於本院95年度訴字第1842號卷第33頁至第42頁），
    由上開回函內容觀之，原告於94年1 月12日出院後，病情穩
    定，94年1 月14日復未依醫師之囑咐回診；再參以原告陳稱
    ：醫師要我如果頭暈就回醫院就診，後來伊吃藥後好一點，
    故未回診等語，足見原告之頭暈症狀於吃藥後應已緩和。另
    衡諸原告本件主要係受有左臉頰挫傷合併瘀血腫3.5 ×2.5
    公分之傷害，其傷勢不致影響其行動能力，原告復未提出任
    何積極證據證明其確有由家人全日專門照護之必要，原告請
    求被告賠償20日之看護費用損失40,000元，自屬乏據。
 3. 精神慰撫金：
    按慰撫金之多寡，應斟酌雙方之身分、地位、資力與加害之
    程度及其他各種情形核定相當之數額，其金額是否相當，自
    應依實際加害情形與被害人所受之痛苦及雙方之身分、地位
    、經濟狀況等關係決定之。查原告為高中畢業，擺設麵攤為
    業，每月收入約50,000元；被告則係國中畢業，駕駛計程車
    為業，每月收入約20,000元至30,000元，業據兩造分別陳明
    在卷。另依本院依職權調取之兩造稅務電子閘門財產所得調
    件明細表所載，兩造名下均無不動產。本院審酌上開兩造教
    育程度、社會地位、資力、原告遭被告傷害、恐嚇之情形及
    身心痛苦程度等一切情狀，認原告就被告傷害、恐嚇行為各
    請求300,000 元之非財產上損害賠償，俱屬過高，應分別核
    減為50,000元及10,000元，方稱允適，合計原告得請求被告
    給付之慰撫金為60,000元。
 4. 綜上所述，原告得請求被告賠償之金額共計62,068元（
    2,068 ＋60,000元＝62,068元）。
(三)、從而，原告依據侵權行為之法律關係，請求被告賠償62,068
    元及自起訴狀繕本送達翌日即自95年7 月16日起至清償日止
    ，按年息百分之5 計算之利息，為有理由，應予准許；逾此
    部分之請求，則屬無據，應予駁回。兩造均陳明願供擔保，
    請求為假執行或免為假執行之宣告，經核原告勝訴部分所命
    給付之金額未逾50萬元，依民事訴訟法第389 條第1 項第5
    款之規定，應由法院依職權宣告假執行，故自毋庸命原告供
    擔保而逕由本院依職權宣告之，至被告上開陳明，核與法律
    之規定相符，爰酌定相當擔保金額准許之。原告敗訴部分，
    其假執行之聲請已失所附麗，應併予駁回。
(四)、結論：本件原告之訴一部為有理由，一部為無理由，依民事
    訴訟法第385 條第1 項前段、第79條、第389 條第1 項第5
    款、第392 條第2 項，判決如主文。
中    華    民    國    95    年    12    月    28    日
                  民事第三庭    法  官  吳佳穎
以上正本係照原本作成
如對本判決上訴，須於判決送達後20日內向本院提出上訴狀
中    華    民    國    95    年    12    月    28    日
                                書記官  黃美雲


司法院資訊處製作；財團法人民間司法改革基金會備份。
